臺灣板橋地方法院刑事裁定　　　　　　 100年度聲字第2819號
聲　請　人　臺灣板橋地方法院檢察署檢察官
上列聲請人因專科沒收案件，聲請沒收違禁物（100 年度執聲字
第1620號），本院裁定如下：
    主  文
扣案第二級毒品甲基安非他命肆包（驗餘淨重共點玖伍零捌公
克）沒收銷燬之。
其餘聲請駁回。
    理  由
一、聲請意旨略以：被告李志宏因販賣第一、二級毒品案件，經
    該署以99年度偵字第2920、2921、2922號（聲請書漏載「99
    年度偵字第2920、2921號」）提起公訴，該案查扣之海洛因
    2 包（合計毛重1.044 公克）、海洛因2 包（合計淨重21.6
    5 公克）（聲請書誤載為「毛重21.65 公克」）、甲基安非
    他命2 包（合計毛重0.91公克）、甲基安非他命4 包（合計
    毛重5.023 公克），嗣經本院99年度訴字第580 號判決及臺
    灣高等法院99年度上訴字第3374號判決敘明上開扣案物品均
    與被告於該案所犯販賣毒品罪無關，而不另為沒收之諭知確
    定在案。上開扣案之海洛因2 包（合計毛重1.044 公克）、
    海洛因2 包（合計淨重21.65 公克）、甲基安非他命2 包（
    合計毛重0.91公克）、甲基安非他命4 包（合計毛重5.023
    公克）均係屬違禁物，爰依毒品危害防制條例第18條第1 項
    前段規定，聲請宣告沒收銷燬等語。
二、按違禁物不問屬於犯罪行為人與否，得單獨宣告沒收，刑法
    第38條第1 項第1 款、第2 項及第40條第2 項分別定有明文
    ；而海洛因、甲基安非他命係毒品危害防制條例第2 條第2
    項第1 、2 款所規定之第一、二級毒品，為同條例第4 、5
    、8 、10、11條規定不得非法製造、運輸、販賣、轉讓、施
    用、持有之違禁物，其經查獲者，不問屬於犯人否，依同條
    例第18條第1 項前段規定，均應沒收銷燬之。
三、經查：
  (一)民國99年1 月7 日下午4 時50分許，警方在被告李志宏位於
    桃園縣桃園市○○○街15號7 樓住處執行搜索，當場扣得海
    洛因2 包（合計毛重1.044 公克，合計淨重0.564 公克）、
    甲基安非他命2 包（合計毛重0.91公克，合計淨重0.43公克
    ）；又於同日晚上9 時15分許，至被告李志宏位於新北市林
    口區○○○路○段394 巷8 號5 樓住處執行搜索，並扣得海
    洛因2 包（合計淨重21.65 公克）、甲基安非他命4 包（合
    計毛重5.023 公克，合計驗餘淨重3.9508公克），檢察官因
    認被告李志宏涉犯毒品危害防制條例第4 條第1 項、第2 項
    之販賣第一、二級毒品罪嫌，以99年度偵字第2920、2921、
    2922號提起公訴，並經本院以99年度訴字第580 號及臺灣高
    等法院以99年度上訴字第3374號判處罪刑確定，而上開扣案
    之海洛因2 包（合計毛重1.044 公克，合計淨重0.564 公克
    ）、甲基安非他命2 包（合計毛重0.91公克，合計淨重0.43
    公克）、海洛因2 包（合計淨重21.65 公克）、甲基安非他
    命4 包（合計毛重5.023 公克，合計驗餘淨重3.9508公克）
    ，業據前揭確定判決認與該案無關，未為沒收銷燬之宣告。
    另被告李志宏為警查悉其於99年1 月7 日上午某時，在上開
    其位於新北市林口區○○○路○段394 巷8 號5 樓住處內，
    施用第二級毒品甲基安非他命之犯行，嗣經本院以99年度毒
    聲字第395 號裁定送勒戒處所觀察、勒戒後，認無繼續施用
    毒品之傾向，業經臺灣板橋地方法院檢察署檢察官以99年度
    毒偵字第749 號為不起訴處分確定，此有上述不起訴處分書
    、判決書在卷可參。
  (二)本件於99年1 月7 日晚上9 時15分許，經警在被告李志宏位
    於新北市林口區○○○路○段394 巷8 號5 樓住處查扣之甲
    基安非他命4 包，經鑑驗結果，確含第二級毒品甲基安非他
    命成分，合計毛重5.023 公克，合計淨重3.951 公克，取樣
    0.0002公克，合計驗餘淨重3.9508公克，有交通部民用航空
    局航空醫務中心99年1 月22日航藥鑑字第0990271 號毒品鑑
    定書1 件在卷可按，自屬違禁物無訛，又本院99年度訴字第
    580 號判決認上開扣案物品為被告施用毒品所用之物，與該
    案無關，未為沒收銷燬之宣告，而被告施用第二級毒品甲基
    安非他命之犯行，業經臺灣板橋地方法院檢察署檢察官以99
    年度毒偵字第749 號為不起訴處分確定，是上開扣案之第二
    級毒品甲基安非他命4 包，既未經裁判沒收，復未查得為其
    他犯嫌所涉刑案之重要關連事證之用，則聲請人就此部分所
    為聲請，核無不合，爰依刑法第40條第2 項，毒品危害防制
    條例第18條第1 項前段，裁定如主文第一項所示。
  (三)至於檢察官另聲請就於99年1 月7 日下午4 時50分許，在桃
    園縣桃園市○○○街15號7 樓查獲之海洛因2 包（合計毛重
    1.044 公克，合計淨重0.564 公克）、甲基安非他命2 包（
    合計毛重0.91公克，合計淨重0.43公克）宣告沒收銷燬。然
    查，被告李志宏對於前述查扣之第一、二級毒品之來源，其
    在警詢時供稱：警方於99年1 月7 日下午4 時50分許在桃園
    縣桃園市○○○街15號7 樓查獲之物品，除那支行動電話是
    伊的外，其他都是伊朋友綽號「阿雄」男子所寄放的等語（
    參見臺灣板橋地方法院檢察署99年度毒偵字第749 號偵查卷
    第27頁）；其嗣於本院99年度訴字第580 號毒品危害防制條
    例案件審理時稱：在桃園扣到的0983那支行動電話是伊的，
    其他的毒品都不是伊的，是伊朋友阿雄的（參見本院99年度
    訴字第580 號案件99年7 月15日審判筆錄第10頁）。是參酌
    被告李志宏在警詢、本院審理時之供述內容，足悉被告於上
    開時、地為警查獲其持有上開第一級毒品海洛因、第二級毒
    品甲基安非他命之事實，非但與其所犯上述販賣毒品案件無
    涉，亦顯與其所犯施用第二級毒品甲基安非他命犯行無任何
    關連，則被告於上開時、地為警查獲持有上揭第一級毒品海
    洛因2 包（合計毛重1.044 公克，合計淨重0.564 公克）、
    第二級毒品甲基安非他命2 包（合計毛重0.91公克，合計淨
    重0.43公克），是否另涉毒品危害防制條例第11條第1 、2
    項之持有第一、二級毒品罪嫌？宜由檢察官另行偵查，在被
    告所涉持有第一、二級毒品罪嫌尚未偵查終結前，上開扣案
    之海洛因、甲基安非他命乃屬重要之證物，自不得聲請法院
    以裁定沒收銷燬之，此部分聲請為無理由，應予駁回，爰裁
    定如主文第二項所示。
  (四)另檢察官聲請就於99年1 月7 日晚上9 時15分許，在被告李
    志宏位於新北市林口鄉○○○路○段394 巷8 號5 樓住處查
    獲之海洛因2 包（合計淨重21.65 公克，純質淨重16.34 公
    克）宣告沒收銷燬。查上開扣案之海洛因2 包業經臺灣高等
    法院99年度上訴字第3374號判決為被告施用毒品所用之物，
    與被告所犯販賣毒品之罪行無涉，而未併為沒收銷燬之宣告
    ，且被告於警詢及偵查中均坦承其有施用第一級毒品海洛因
    。惟按所謂高度行為吸收低度行為乃係基於法益侵害之觀點
    ，認為當高度行為之不法內涵足以涵蓋低度行為時，方得論
    以吸收犯。98年5 月20日修正之毒品危害防制條例既將同屬
    持有毒品行為之處罰依數量多寡而分別以觀，顯見立法乃係
    有意以持有毒品數量作為評價持有毒品行為不法內涵高低之
    標準，並據此修訂持有毒品罪之法定刑，俾使有所區隔。因
    此吾人應可推知當行為人持有毒品數量達法定標準以上者，
    由於此舉相較於僅持有少量毒品之不法內涵較高、法定刑亦
    隨之顯著提升，縱令行為人係為供個人施用而1 次購入，由
    於該等行為不法內涵非原本施用毒品行為所得涵蓋，自不得
    拘泥於以往施用行為吸收持有行為之既定見解，應本諸行為
    不法內涵高低行為判斷標準，改認持有法定數量以上毒品之
    行為屬高度行為而得吸收施用毒品行為，或逕認施用毒品之
    輕行為當為持有超過法定數量毒品之重行為所吸收，方屬允
    當（臺灣高等法院暨所屬法院98年法律座談會刑事類提案第
    15號研討結果參照）。是被告於上揭時、地為警查獲持有第
    一級毒品海洛因2 包（合計淨重21.65 公克，純質淨重16.3
    4 公克），是否另涉犯毒品危害防制條例第11條第3 項持有
    第一級毒品純質淨重十公克以上之罪嫌？宜由檢察官另行偵
    查，在被告所涉持有第一級毒品純質淨重十公克以上之罪嫌
    尚未偵查終結前，扣案之海洛因乃屬重要之證物，自不得聲
    請法院以裁定沒收銷燬之，此部分聲請亦為無理由，應予駁
    回，爰裁定如主文第二項所示。
中    華    民    國   100    年    9     月    9     日
                      刑事第一庭  法  官  戴嘉清
以上正本證明與原本無異
如不服本裁定應於送達後5 日內向本院提出抗告狀
                                  書記官  廖貞音
中    華    民    國   100    年    9     月    9     日